臺灣臺南地方法院刑事判決
111年度交簡上字第214號
上  訴  人  
即  被  告  陳俐臻


上列上訴人因過失傷害案件，不服本院民國111年7月18日111年
度交簡字第2277號所為第一審刑事簡易判決（聲請簡易判決處刑
書案號：111年度調偵字第1100號），提起上訴，本院管轄之第
二審合議庭判決如下：
    主  文
上訴駁回。
陳俐臻緩刑貳年。
    事  實
一、陳俐臻於民國110年10月15日上午8時18分許，駕駛車牌號碼
    0000-00號自用小客車，沿臺南市安南區台江大道由東往西
    方向行駛，行經該道路與海佃路之交岔路口時，本應注意轉
    彎車應讓直行車先行，而依當時天候晴、日間自然光線、柏
    油路面乾燥、無缺陷、無障礙物、視距良好等情，又無不能
    注意之情事，竟疏於注意及此，貿然右轉，適有蘇千恩騎乘
    車牌號碼000-0000號普通重型機車，沿同向右後方行駛至此
    ，亦疏未注意車前狀況，雙方因而發生碰撞，致蘇千恩受有
    雙膝、左大腿、右手肘、右腕、雙手、左前臂擦傷、右腕扭
    挫傷等傷害。
二、案經蘇千恩訴由臺南市政府警察局第三分局報告報告臺灣臺
    南地方檢察署檢察官偵查後聲請簡易判決處刑。
    理  由
壹、程序部分：
一、按被告以外之人於審判外之言詞或書面陳述，除法律有規定
    者外，不得作為證據；又被告以外之人於審判外之陳述，雖
    不符同法第159條之1至第159條之4之規定，而經當事人於審
    判程序同意作為證據，法院審酌該言詞陳述或書面陳述作成
    時之情況，認為適當者，亦得為證據；而當事人、代理人或
    辯護人於法院調查證據時，知有第159條第1項不得為證據之
    情形，而未於言詞辯論終結前聲明異議者，視為有前項之同
    意，刑事訴訟法第159條第1項、第159條之5分別定有明文。
    查被告就本判決所引用被告以外之人審判外之言詞或書面陳
    述之證據能力表示沒有意見，且迄至言詞辯論終結前亦未聲
    明異議，本院審酌該等具有傳聞證據性質之證據製作時之情
    況，尚無違法不當及證明力明顯過低之瑕疵，應無不宜作為
    證據之情事，認以之作為本案之證據，應屬適當，依刑事訴
    訟法第159條之5之規定，認該等供述證據資料均有證據能力
    。
二、本判決下列所引用之其餘文書證據，並無證據證明係公務員
    違背法定程序所取得，亦無顯有不可信之情況，且經本院於
    審理期日提示予被告辨識而為合法調查，該等證據自得作為
    本案裁判之資料。
貳、實體部分：
一、認定犯罪事實所憑之證據及理由： 　　
  ㈠被告於110年10月15日上午8時18分許，駕駛車牌號碼0000-00
    號自用小客車，沿臺南市安南區台江大道由東往西方向行駛
    ，行經該道路與海佃路之交岔路口欲右轉時，適有告訴人蘇
    千恩騎乘車牌號碼000-0000號普通重型機車，沿同向右後方
    行駛至此，雙方因而發生碰撞，致告訴人受有雙膝、左大腿
    、右手肘、右腕、雙手、左前臂擦傷、右腕扭挫傷之傷害等
    情，業據被告所不爭執，核與證人即告訴人於警詢及偵訊時
    指訴之情節相符（警卷第9頁至第11頁、第41頁至第43頁、
    偵卷第8頁正反面），並有雨田復健診所診斷證明書、道路
    交通事故現場圖、道路交通事故調查報告表㈠、㈡各1份（警
    卷第15頁、第25頁、第27頁、第29頁），暨現場暨車損照片
    21張、路口監視器錄影光碟暨畫面擷取照片4張在卷足憑（
    警卷第49頁至第73頁），是此部分之事實，堪予認定為真實
    。
　㈡被告雖為認罪之意思表示，然曾於審理時以「我要切到外車
    道，我有打方向燈，後車切車，機車是在我的後方，他們有
    看到，機車時速70，我時速才30，應該有同車道前後車關係
    ，我覺得我不是轉彎車」等語為辯（本院卷第110頁）。按
    「汽車行駛至交岔路口，其行進、轉彎，應依下列規定：……
    七、轉彎車應讓直行車先行」，道路交通安全規則第102條
    第1項第7款定有明文。又衡諸我國社會之道路交通行車常態
    ，同一車道上可能容許汽機車同行，在同一車道上行駛之汽
    機車未必會處於正前方、正後方車輛之關係，參以道路交通
    安全規則中多有不得任意轉彎、變換車道等規定，此等要求
    駕駛人顧及鄰車動態之注意義務，無非即係為確保駕駛人於
    變換行車路線時，不致過於影響其他維持原有行車路線之鄰
    車駕駛人，以利交通順暢，並使鄰車駕駛人得以預知而及早
    反應，維護交通安全，其規範意旨已為我國道路交通行車常
    識，而為所有道路使用者所共同遵循；故縱令係在同一車道
    上行駛在前之汽車，仍應有注意鄰車動態、不得任意變換行
    駛路線之注意義務，被告亦應深知。而被告於警詢自陳本案
    車禍當下其為「右轉」（警卷第37頁），且從道路交通現場
    圖及監視器翻拍照片亦可見被告於事故當下處於右轉之過程
    中（警卷第73頁），是被告以其時速緩慢作為非轉彎車之依
    據，實屬有誤，況從本案碰撞之位置為被告汽車之右後方，
    亦可證被告駕車當下正處於轉彎之過程中，因若被告於碰撞
    前與告訴人之相對位置乃前後車，衡情應係被告所駕駛之汽
    車後方保險桿與告訴人之機車車頭發生碰撞才是。是由兩車
    撞擊位置以觀，益徵被告於事故當下為轉彎車，始與事實相
    符，被告所辯顯不足採，對此，臺南市車輛行車事故鑑定會
    南鑑0000000案鑑定意見書（偵卷第10頁正反），亦同此認
    定。被告既有上開轉彎車未讓直行車之過失，因而使告訴人
    受有如犯罪事實所載之傷害，復有上開診斷證明書在卷可憑
    ，是被告之過失行為與告訴人所受傷害間顯有相當因果關係
    。
　㈢再者，告訴人騎乘機車行駛於被告汽車右後方，告訴人自應
    注意前方有車輛準備右轉此車前狀況，並隨時採取必要之安
    全措施，而依當時的情況，告訴人並無不能注意之情事，惟
    告訴人並未注意此一車前狀況，因而騎車與未禮讓直行車之
    由被告所駕駛車輛發生碰撞，故告訴人就本件事件之肇因，
    乃與有過失，堪信本案車禍之發生，確係因被告及告訴人雙
    方之過失行為併合所致，惟刑法上之過失，不若民事責任係
    專以填補損害為目的，故無所謂過失相抵理論，是縱認告訴
    人對本件車禍之發生與有過失，亦無消長被告刑事責任之餘
    地，告訴人是否與有過失，則屬量刑之參考及被告可否因此
    減免民事損害賠償額度，與被告過失犯行成立之要件無涉，
    尚不能因此減免被告前揭注意義務，自不影響被告本件駕車
    行為具有過失之認定，併此敘明。
　㈣綜上所述，本件事證明確，被告前揭犯行堪予認定，應依法
    論科。　
二、論罪科刑：　
　　核被告所為，係犯刑法第284條前段之過失傷害罪。又被告
    於肇事後，於該管公務員發覺犯罪前，在肇事現場向前往處
    理之司法警察坦承為肇事人，嗣並接受裁判之事實，有臺南
    市政府警察局第三分局交通分隊道路交通事故肇事人自首情
    形紀錄表1張（警卷第35頁）在卷可參，是被告於員警尚不
    知何人犯罪前，坦承其為行為人，合於自首之要件，爰依刑
    法第62條前段之規定，減輕其刑。
三、被告之上訴意旨略謂：被告已與告訴人達成調解，希望從輕
    量刑或給予緩刑等語。
四、駁回上訴之理由：
  ㈠按量刑輕重，係屬事實審法院得依職權自由裁量之事項，苟
    已斟酌刑法第57條各款所列情狀而未逾越法定刑度，不得遽
    指為違法。關於刑之量定，係實體法上賦予法院得為自由裁
    量之事項，倘其未有逾越法律所規定之範圍，除顯有失出失
    入等科罰與罪責不相當之情形外，應予尊重，不得任意加以
    指摘（最高法院72年度台上字第6696號、75年度台上字第70
    33號判決意旨參照）。又在同一犯罪事實與情節，如別無其
    他加重或減輕之原因，下級審量定之刑，亦無過重或失輕之
    不當情形，則上級審法院對下級審法院之職權行使，原則上
    應予尊重（最高法院85年度台上字第2446號判決要旨參照）
    。
　㈡查原審審酌被告駕駛自用小客車，本應注意轉彎車應禮讓直
    行車先行，而依當時天候晴、日間自然光線、柏油路面乾燥
    無缺陷、無障礙物且視距良好等客觀情狀，並無不能注意之
    情事，竟疏未注意及此，而肇生本次車禍事故，致告訴人即
    被害人蘇千恩受有雙膝、左大腿、右手肘、右腕、雙手、左
    前臂擦傷、右腕扭挫傷等傷害，所為實不足取，且迄今尚未
    與告訴人達成和解。兼衡案發當時被告駕駛自用小客車，右
    轉未注意右側車輛，轉彎車未讓直行車先行，為肇事主因；
    告訴人駕駛普通重型機車，未注意車前狀況，為肇事次因等
    情，有臺南市車輛行車事故鑑定委員會民國111年1月12日南
    鑑0000000案鑑定意見書1份可參；並衡酌被告迄今仍未與告
    訴人達成和解；再考量被告自承高中畢業之智識程度、家庭
    經濟狀況為小康等一切情狀，就被告量處有期徒刑3月，如
    易科罰金，以新臺幣1仟元折算壹日。原審已說明如何依刑
    法第57條之規定審酌被告犯罪之一切情狀，於法定刑內量處
    適當之刑之理由綦詳，既未逾越法定刑度，亦與罪刑相當原
    則、比例原則、公平原則無違，依上開最高法院裁判意旨，
    自無違法或不當可言。況被告提起上訴後尚未完全坦承犯行
    ，未能正視自己駕車過失行為所造成之危害，原審雖未及審
    酌告訴人與上訴人於原審判決後已調解成立，惟原審量刑實
    屬妥適，則被告提起上訴，為無理由，應予以駁回。
五、緩刑之宣告：
　　末按被告前未曾犯罪受有期徒刑之宣告，有臺灣高等法院被
    告前案紀錄表可憑，其因一時疏失致罹刑章，且已與告訴人
    達成調解，並已履行完畢，有本院111年度南司刑簡上移調
    字第52號調解筆錄可證，信被告經此科刑之教訓，已足資警
    惕，應無再犯之虞，本院因認被告所受宣告之刑，以暫不執
    行為適當，併予宣告緩刑2年，以啟自新。　
據上論斷，應依刑事訴訟法第455條之1第1項、第3項、第368 條
，刑法第74條第1項第1款，判決如主文。
本案經檢察官蘇榮照聲請簡易判決處刑，檢察官蘇聖涵、陳于文
到庭執行職務。
中    華    民    國    111   年    12    月    13    日
                  刑事第九庭  審判長法  官  蔡奇秀
　　　　　　　　　　　　　　　　　　法  官  林欣玲
　　　　　　　　　　　　　　　　　　法  官  陳碧玉
以上正本證明與原本無異。
不得上訴。
　　　　　　　　　　　　　　　　　　書記官　詹淳涵　　
中　　華　　民　　國　　111 　年　　12　　月　　13　　日

附錄本案論罪科刑法條全文：
中華民國刑法第284條
因過失傷害人者，處1年以下有期徒刑、拘役或10萬元以下罰金
；致重傷者，處3年以下有期徒刑、拘役或30萬元以下罰金。